臺灣高等法院臺中分院民事判決
111年度上易字第310號
                                    111年度上易字第311號
上  訴  人  覃郁茹  
訴訟代理人  林婉婷  律師
被上訴人    陳建益  
訴訟代理人  楊振裕  律師
上列當事人間損害賠償事件，上訴人對於中華民國110年12月9日
臺灣彰化地方法院110年度附民字第202號、第240號刑事附帶民
事訴訟第一審判決提起上訴，經本院刑事庭裁定（本院111年度
附民上字第34、33號）移送前來，本院於111年10月4日合併辯論
終結，合併判決如下：
    主  文
原法院110年度附民字第202號刑事附帶民事訴訟判決駁回上訴人
後開第二項之訴，及該部分假執行聲請之裁判均廢棄。
上廢棄部分，被上訴人應再給付上訴人新台幣（下同）80,000元
，及自民國111年9月4日起至清償日止，按年息5%計算之利息。
其餘上訴駁回。
    事實及理由
壹、上訴人主張：被上訴人於民國109年1月13日晚間與上訴人一
    同前往友人阮○○家用餐小酌，席間上訴人起身接聽男性客戶
    電話，被上訴人即以上訴人欲與男人打炮等粗鄙字眼污辱上
    訴人，並起身作勢毆打上訴人，阮○○多次制止後，被上訴人
    仍氣憤不止，同日晚間11時許聚餐結束，兩造欲返回彰化市
    ○○路住處，阮○○擔心上訴人之安危，遂陪上訴人同行。至上
    訴人住處後，被上訴人竟將上訴人壓制在客廳沙發上加以毆
    打成傷。翌（14）日凌晨被上訴人離開，上訴人因將車停在
    被上訴人彰化縣○○鄉住家處，乃搭計程車前去取車。但被上
    訴人見上訴人前來，即要求上訴人不得離去，上訴人不從，
    被上訴人即動手毆打上訴人，強將上訴人拉往附近田邊、脫
    去上身衣服再行毆打，及拿起手機朝上訴人拍攝，使上訴人
    心生恐懼。上訴人因而受有左右手腕挫傷瘀血多處、頭枕部
    挫傷腫脹、右胸部挫傷瘀血2×1公分、1×1公分等傷害，爰依
    侵權行為損害賠償請求權，請求被上訴人賠償慰撫金。對被
    上訴人之訴並以：被上訴人在其住家前一再對上訴人咆哮怒
    罵，上訴人因遭脫去上衣及貼身衣物，於公眾場所赤裸上半
    身，只得雙手遮蔽身體，根本無力反擊，並無傷害被上訴人
    之行為，如傷及被上訴人亦屬正當防衛等語，資為抗辯。聲
    明：㈠被上訴人應給付上訴人420,000元，及自起訴狀繕本送
    達之翌日起至清償日止，按年息5%計算之利息，並陳明願供
    擔保請准宣告假執行。㈡被上訴人之訴及假執行之聲請均駁
    回。
貳、被上訴人以：兩造前為男女交往關係，109年1月13日晚間因
    結婚登記之事發生口角，聚餐後上訴人大醉，由阮○○陪同、
    被上訴人開車載上訴人回其○○路住處，其後被上訴人返回○○
    鄉自家睡覺，並未傷害上訴人。翌日凌晨2點左右，上訴人
    前往被上訴人住家打開車庫與大門大吼大叫，被上訴人恐此
    舉造成鄰里困擾，乃將上訴人拉到住家對面田裡，但上訴人
    一直出手攻擊被上訴人成傷，被上訴人並未毆打上訴人。縱
    認為上訴人所受傷害係被上訴人造成，被上訴人係正當防衛
    自身權利，排除不法侵害，並無侵害上訴人之身體權，不負
    損害賠償之責；上訴人於兩造衝突中受傷，就損害之發生及
    擴大與有過失，應負較大過失責任，應減輕或免除被上訴人
    之賠償責任等語，資為抗辯。另以：被上訴人將上訴人拉到
    住家對面時，上訴人出手攻擊被上訴人，造成被上訴人臉部
    、胸部、腹部擦傷，以及左手臂、右手臂、左手、右手擦傷
    和左前臂挫傷等傷害，爰依侵權行為損害賠償請求權，請求
    上訴人賠償慰撫金。聲明：㈠上訴人之訴及假執行之聲請均
    駁回。㈡上訴人應給付被上訴人60,000元及自起訴狀繕本送
    達翌日起至清償日止，按年息5%計算之利息。並陳明願供擔
    保請准宣告假執行。
參、原審判決被上訴人應給付上訴人120,000元本息，並駁回上
    訴人其餘之訴（110年度附民字第202號）。被上訴人上開之
    訴，則為上訴人敗訴之判決，並為准免假執行之宣告（110
    年度附民字第240號）。上訴人聲明不服提起本件上訴，求
    為判決：㈠110年度附民字第202號判決駁回上訴人後開第二
    項之訴，及該部分假執行聲請之裁判均廢棄。㈡上廢棄部分
    ，被上訴人應再給付上訴人300,000元，及自起訴狀繕本送
    達之翌日起至清償日止，按年息5%計算之利息。㈢110年度附
    民字第240號不利於上訴人部分廢棄。㈣上廢棄部分，被上訴
    人第一審之訴及假執行之聲請均駁回。被上訴人則聲明：上
    訴駁回（未繫屬於本院部分不贅述）。
肆、經查：
　一、刑事訴訟法第500條前段所謂應以刑事判決所認定之事實
      為據者，係指附帶民事訴訟之判決而言，如附帶民事訴訟
      經送於民事庭後，即為獨立民事訴訟，其裁判不受刑事判
      決認定事實之拘束。兩造分別因傷害罪嫌（上訴人另涉誹
      謗罪嫌，就誹謗部分，被上訴人附帶提起之民事訴訟受敗
      訴之判決，未據聲明不服），經檢察官提起公訴，由刑事
      庭判處罪刑確定在案（原審法院110年度訴字第332號、本
      院111年度上訴字第467號判決），兩造於刑事訴訟程序附
      帶提起之民事訴訟，既經本院刑事庭裁定移送民事庭，依
      前開說明，本件判決自不受刑事判決認定事實之拘束。
　二、兩造原為男女朋友關係，於前記時間、地點飲酒後發生爭
      吵，被上訴人駕車將上訴人載回其○○路住處後，返回○○鄉
      住家，惟上訴人於109年1月14日凌晨2、3時許，前往被上
      訴人住家，兩造仍持續爭吵並相互攻擊，上訴人基於傷害
      之犯意，徒手毆打、抓、腳踢被上訴人；被上訴人亦基於
      傷害之犯意，在其住家外田裡及馬路上，與上訴人拉扯，
      並徒手毆打、以腳踹上訴人，及抓上訴人頭髮。致被上訴
      人受有臉部擦傷、胸部及腹部擦傷、左手臂、右手及左手
      擦傷、右手臂及左前臂挫傷等傷害，上訴人亦受有左右手
      腕挫傷瘀血多處、頭枕部挫傷腫脹、右胸部挫傷瘀血2×1
      公分、1×1、1×1公分等傷害等各節，業經原審法院以110
      年度訴字第332號、本院111年度上訴字第467號刑事判決
      認定屬實，有各該案判決書及卷證資料，及診斷書（202
      號附民卷第25頁、240號附民卷第17頁）可憑，自屬真實
      可信。另兩造於爭執間，被上訴人將上訴人之上衣脫去，
      使上訴人赤裸上身、以手機朝對上訴人作勢拍攝之事實，
      雖未經刑事判決認定，惟被上訴人於檢察官訊問時，直認
      ：「因為覃郁茹把我衣服拉破，所以我也把她上衣脫掉…
      」等語不諱（202號附民卷第24頁），而被上訴人確拿出
      手機朝上訴人拍攝，亦有監視器畫面截圖可證（310號上
      易卷第131頁），足認上訴人所主張：兩造於上記時間在
      被上訴人○○鄉住家前爭執時，被上訴人曾脫去上訴人之上
      衣，使上訴人赤裸上身、以手機朝向上訴人作勢拍照一節
      ，可信為真。
　三、正當防衛必須對於現在不法之侵害始得為之，侵害業已過
      去，或無從分別何方為不法侵害之互毆行為，均不得主張
      防衛權，而衡之一般社會經驗法則，互毆係屬多數動作構
      成單純一罪而互為攻擊之傷害行為，縱令一方先行出手，
      而還擊之一方在客觀上苟非單純對於現在不法之侵害為必
      要排除之反擊行為，因其本即有傷害之犯意存在，則對其
      互為攻擊之還手反擊行為，自無主張防衛權之餘地。本件
      兩造於被上訴人住家外爭吵，互為攻擊，均無主張防衛權
      之餘地，兩造稱自身之行為係屬正當防衛云云，實非可採
      。再者，本件兩造互為侵權行為，與雙方行為為損害之共
      同原因者有別，亦無與有過失原則之適用。上訴人主張已
      無力反擊，並未傷害被上訴人，同非可信。至於上訴人稱
      被上訴人於109年1月13日晚上11時許，在上訴人○○路住處
      ，亦曾施行傷害行為，惟上訴人雖曾證稱被上訴人於109
      年1月13日晚上11時許曾施行傷害（見他字卷第76頁、訴
      字卷第462頁筆錄），證人阮○○於偵查中證稱：1月13日晚
      上，被上訴人開車載上訴人到○○路住處，因為我不放心上
      訴人，我就跟著上車回到上訴人○○路住處，進去之後被上
      訴人就拉上訴人，上訴人就一直哭，被上訴人將上訴人壓
      在家中沙發上，壓著上訴人脖子要打上訴人，我護著上訴
      人阻止被上訴人打她，後來上訴人還是受傷云云（他字卷
      第75頁）。但上訴人於原審法院刑事庭審理時證稱：被上
      訴人到我住處，他壓在我身上，那時候我沒有受傷。…他
      壓我的脖子沒有任何傷勢，我只是無法呼吸而已。…1月13
      日晚上在○○路00巷住處，被上訴人把我壓在沙發上，他那
      樣的行為我脖子是沒有受傷，是沒有辦法呼吸，當時阮○○
      有把他擋住，有拉被上訴人出來，13日晚上我不記得我有
      無受傷等語（訴字卷第467頁、第471至472頁），已表明
      在其彰化市○○路住處，被上訴人並未使上訴人成傷。阮○○
      於原審法院審理時證稱：我是隔天才看到上訴人有傷，那
      天已經晚上1點，我要回家睡覺，所以看不到上訴人有沒
      有受傷，被上訴人有壓上訴人，他要打的時候，我手拉住
      他，有無打到，我不確定等語（訴字卷第497頁）。難認
      被上訴人於109年1月13日晚間有造成上訴人傷害之行為。
　四、因故意或過失，不法侵害他人之權利者，負損害賠償責任
      ；不法侵害他人之身體、健康、名譽、自由、信用、隱私
      、貞操，或不法侵害其他人格法益而情節重大者，被害人
      雖非財產上之損害，亦得請求賠償相當之金額，民法第18
      4條第1項前段、第195條第1項前段定有明文。審酌兩造前
      為男女朋友關係，互為本件傷害行為，被上訴人於○○鄉住
      家前與上訴人爭執時，曾脫去上訴人之上衣，使上訴人赤
      裸上身、以手機朝向上訴人作勢拍照，對於上訴人之人身
      自由、隱私亦有所侵害，及兩造所受之傷勢，上訴人稱其
      高中畢業，為貿易公司負責人，名下有不動產2筆、汽車1
      輛、有限公司投資500,000元、108年所得10,547元、109
      年所得109,541元（見訴字卷第542頁筆錄、202號附民卷
      第41至51頁稅務電子閘門財產所得調件明細表）；被上訴
      人則稱其高職畢業，為五金公司、投資公司負責人，名下
      有不動產9筆、汽車1輛、有限公司投資共8,100,000元、1
      08年所得約1,790,000元、109年所得約1,600,000元（見
      訴字卷第542頁筆錄、202號附民卷第53至63頁稅務電子閘
      門財產所得調件明細表）之兩造學經歷、身分地位及經濟
      、財產狀況等一切情狀，認上訴人請求慰撫金以200,000
      元，被上訴人請求60,000元，方屬公平允當。
　五、從而，原審110年度附民字第202號刑事附帶民事訴訟判決
      駁回上訴人80,000元本息之請求及該部分假執行之聲請（
      判命給付120,000元部分，未據被上訴人聲明不服），尚
      有未洽，上訴意旨指摘此部分原審判決不當，為有理由，
      爰廢棄此部分原判決，改判如主文第2項所示。至於原審
      判決命上訴人給付60,000元本息，並依職權宣告假執行（
      110年度附民字第240號），及駁回上訴人超過200,000元
      本息之請求及該部分假執行之聲請（除己確定部分外，11
      0年度附民字第202號），於法並無不合，上訴意旨指摘此
      部分原判決不當，為無理由，應予駁回。本件事證已明，
      兩造其餘攻擊防禦方法及所援用之證據，經審酌後認與本
      件判決結果無影響，爰不逐一論列。本件兩造提起刑事附
      帶民事訴訟，依刑事訴訟法第504條第2項之規定，無須繳
      納裁判費，且兩造於訴訟程序中，亦無其他訴訟費用之支
      出，不另為訴訟費用負擔之諭知。 
伍、據上論結，本件上訴為一部有理由、一部無理由，依法判決
    如主文。　　　
中　　華　　民　　國　　111 　年　　10　　月　　18　　日
　　　　　　　　民事第一庭    審判長法　官  張瑞蘭
　　　　　　　　　　　　　　　　    法　官  廖穗蓁
　　　　　　　　　　　　　　　　    法　官  王  銘
正本係照原本作成。
不得上訴。

　　　　　　　　　　　　　　　　    書記官  陳玫伶
　　　　　　　　　　　　　　　　　　
中　　華　　民　　國　　111 　年　　10　　月　　18　　日